【裁判字號】    97,訴,204
【裁判日期】    970430
【裁判案由】    強盜等
【裁判全文】
臺灣臺北地方法院刑事判決               97年度訴字第204號
公  訴  人  臺灣臺北地方法院檢察署檢察官
被      告  乙○○
選任辯護人  楊博任律師
            熊賢祺律師
上列被告因強盜等案件，經檢察官提起公訴（96年度偵字第2672
6號），本院判決如下：
      主  文
乙○○意圖為自己不法之所有，攜帶兇器，以強暴至使不能抗拒
，而使他人交付其物，處有期徒刑柒年壹月。又竊盜未遂，處有
期徒刑貳月。應執行有期徒刑柒年貳月。
      事  實
一、乙○○於民國96年12月22日上午10時許在臺北縣新店市○○
    路101巷31號聖平太子宮前，因欲購買強力膠供己吸食向戊○○借新臺幣（下同）1百元未果，即憤而自宮內廚房取出
    客觀上足供兇器使用之菜刀1支走至坐於廟前小桌之戊○○
    身旁，見戊○○所有置放於桌面之40元，竟萌意圖為自己不
    法所有之強盜犯意，將菜刀猛力朝戊○○面前桌面拍擊1次
    ，戊○○因此受驚而拿取40元連忙起身欲行離去，乙○○見
    狀即以將菜刀置於戊○○頭部之強暴方式至使戊○○不能抗
    拒而交付40元，旋持該40元至新店市○○路一家五金行購買
    2條強力膠吸食而花用殆盡。另於同年月23日上午5時許在聖
    平太子宮內，見四下無人，竟意圖為自己不法所有，以鐵絲
    1條（未扣案）著手勾竊玻璃櫃內太子神像配戴之金牌1個，
    適甲○○察覺通知鄰人報警，乙○○見狀即逃逸而未遂，嗣
    由警員丁○○在同年月23日上午6時20分許在聖平太子宮前
    逮捕查獲，始悉上情。
二、案經臺北縣政府警察局新店分局報請臺灣臺北地方法院檢察
    署檢察官偵查起訴。
      理  由
壹、證據能力：
    被告乙○○於96年12月23日查獲當日於警詢之自白，依當時
    現場查獲被告並為其製作筆錄之警員丁○○於本院審理時證
    述：伊等當天在現場發現被告時，被告神情鎮定，就伊等所
    詢之事均能清楚陳述等語（本院卷51頁背面）；復參酌被告
    查獲當日於警詢初始即自承：伊意識狀況清醒，精神狀況尚
    可（臺灣臺北地方法院檢察署96年度偵字第26726號卷（下
    稱偵卷）8頁），而被告於查獲當日就警員詢及是否強取被
    害人戊○○40元、有無以鐵絲勾竊金牌等節尚知多次向警員
    否認犯行，又能清楚陳述伊於96年12月22日所持菜刀係聖平
    太子宮所有、己於96年12月23日係在宮內拜拜，並未偷竊等
    節明確，且自陳於查獲當日所受傷勢係因逃避警員及民眾追
    捕而不慎跌倒所致、伊當時逃避追捕時並未推倒瓦斯桶等情
    以觀（偵卷8-13頁），被告就己案發當時所持工具所有權歸
    屬及其於犯罪現場所作何事與逃避追捕之犯罪前後過程均能
    供述綦詳，堪認被告警詢當時神識清楚，並未因施用強力膠
    致其意識不清，是其自白既非出於強暴、脅迫、利誘、詐欺
    、疲勞訊問、違法羈押或其他不正方法，而具任意性，依刑
    事訴訟法第156條第1項規定，自得作為證據。被告辯稱伊警
    詢陳述因施用強力膠頭昏不知所云一節，顯非實情，而不可
    採。至其餘憑以認定本案犯罪事實之非供述證據（詳後述）
    ，亦查無違反法定程序取得之情，依同法第158條之4規定反
    面解釋，亦具證據能力。
貳、實體部分：
一、訊據被告乙○○固坦承：伊持宮內菜刀朝桌面砍去，伊96年
    12月23日上午5時有在聖平太子宮內（本院卷7頁背面），惟
    矢口否認有何攜帶兇器強盜、竊盜犯行，辯稱：伊持菜刀目
    的係因戊○○與「阿寶」、「阿庭」姓名年籍不詳之成年男
    子在宮前賭博，伊取走桌面40元賭金，係叫渠等不要賭博，
    伊旋丟棄該40元於宮旁菜園，伊96年12月23日在宮裡拜拜，
    並未偷金牌云云。惟查：
(一)被告於上開時地持菜刀1支以強暴方式至使被害人戊○○不能
  抗拒而交付40元一節，有下列證據足資證明：
1.被告於警詢、偵查、本院準備程序、審理程序均自承：伊有跟
  戊○○要錢，戊○○不給，伊向戊○○借1百元，惟廖不借，
  當日伊有向戊○○借錢，借錢目的若非喝酒即係施用強力膠（
  偵卷9頁、48-49頁、本院卷7頁、57頁背面），復於警詢供稱
  ：伊將40元拿至新店中正路1家五金行購買2條強力膠而花用殆
  盡等語（偵卷12頁）。
2.被害人即證人戊○○於本院審理時證稱：被告跑至宮內廚房拿
  1支菜刀出來，當時伊要用來買香煙的40元放桌上，被告有看
  到，後來被告用菜刀拍了桌子很大一聲，伊嚇到就趕快將40元
  拿到手上，伊就站起來，被告就拿菜刀放在伊頭頂上，伊怕被
  告搜伊身體，伊趕緊拿40元予被告，伊想說將錢給被告就沒事
  了，被告拿錢後就離開，伊未看到被告有把錢丟掉，當時伊會
  緊張，伊很害怕，伊怕被告會殺伊等語（本院卷48頁背面、49
  頁背面、50頁）。衡被告自承與被害人為朋友，被害人尚於偵
  查中向檢察官表明：希望不要量處被告長期自由刑，伊兒子亦
  跟伊說，不要僅為40元跟別人一樣跑法院等語（偵卷55頁），
  堪認2人素無怨隙，是被害人當無特意構陷被告致己亦受偽證
  罪嫌追訴處罰風險而為此損人亦不利己舉措之必要；況被害人
  於警詢、偵查、本院審理時就被告突自宮內取出菜刀往桌面猛
  力拍打嗣將菜刀放其頭頂，因害怕始交付40元等情歷次陳述互
  核相符，堪認被害人上開陳述應係真實可信。被告空泛辯稱被
  害人任意誣指伊云云，顯係卸責之詞，並無足採。
3.參酌被告上開供述及被害人上開證述可知，被告當日係因向被
  害人借1百元未果，即憤而自宮內廚房取出菜刀1支，適見被害
  人所有之40元置放桌面，而萌意圖為自己不法所有之強盜犯意
  ，持菜刀猛力拍打桌面，被害人見狀即刻取回40元置其手中而
  起身欲行離去時，被告旋將菜刀置於其人體生命中樞重要部位
  頭頂之直接對於人身施以暴力之強暴舉措，依當時身材瘦弱、
  較為矮小、業71歲高齡之被害人，其行動顯較正值壯年身材高
  大健碩之被告為遲緩而無法走避，又手無寸鐵難以與之抵抗，
  依此客觀情狀，被告上開舉措顯足以壓制被害人致其難以抗拒
  而無法再繼續保持其對40元之現實支配力，堪認其就是否交付
  40元一事已無自由斟酌之餘地，復有被告供承係伊當日所持菜
  刀1支扣案可佐，是被告攜帶兇器強盜之事實，洵堪認定。辯
  護意旨謂被害人僅係單純出於畏懼未敢與之抵抗而交付40元云
  云。惟被害人是否因強暴行為達於無法或難以抗拒之程度，應
  綜合行為當時客觀時、地、人、物等情狀及被害人主觀意識為
  斷（最高法院85年度臺上字第363號判決意旨參照）。辯護意
  旨忽略上開所述被告與被害人2人當時身體實力與生理年齡明
  顯差距及被告將菜刀置於手無寸鐵之被害人頭頂，被害人依此
  現實情狀原難及時走避或與之抵抗之當時客觀情形，顯無足採
  。
4.被告於偵查、本院準備程序時辯稱伊拿取40元係叫被害人戊○○不要賭博，伊旋將40元丟至宮旁菜園云云。惟查：被告於警
  詢供認伊將所強盜之40元拿至新店市○○路一家五金行購買2
  條強力膠而花用殆盡（偵卷12頁），嗣於本院審理程序坦承：
  將40元丟至菜園一詞係伊獄友許承業教伊向檢察官為如此陳述
  （本院卷57頁），而此核與被害人戊○○所證：伊當時在下棋
  ，不是在賭博，被告並未叫伊等不要在該處賭博，伊未看到被
  告丟掉該40元等情相符（本院卷49-50頁），是被告拿取40元
  之目的顯係欲購買強力膠供己施用而有為自己不法所有之意圖
  甚明。被告嗣改稱係叫被害人不要賭博而取走40元賭金及辯護
  意旨謂被告無不法所有意圖云云，顯與被告上開供述及被害人
  證言不符，洵無可採。被告另辯稱伊當時施用強力膠，不知伊
  作何事云云。惟查：縱認被告所辯施用強力膠一情屬實，惟被
  告就當時己向被害人戊○○借1百元未果，嗣持菜刀至其面前
  、除被害人外，尚有「阿庭」、「阿寶」等人，且甲○○其時
  並未在場之案發當時現場人、事、物情狀於警詢、偵查、本院
  準備程序、審理程序均能供述清楚明確，堪認被告其時並未因
  施用強力膠致其意識不清，其所辯顯為飾卸狡詞，洵不可採。
(二)1.被告於上開時地以鐵絲勾竊神像金牌未遂一節，有：(1)當時
    在場之證人甲○○證述：被告以前係伊鄰居，伊有看過被告，
    當日早上出去運動，伊見一個人影在廟內用鐵絲勾金牌，伊
    趕緊叫丙○○弟弟來，當日警方抓到之人（指被告）就是伊
    看到在勾東西的人，伊看到被告拿一條鐵絲在宮裡面等語屬
    實（偵卷55頁、本院卷52、53頁正面及背面），復有(2)當日
    經通知到場逮捕被告之警員丁○○結證：伊等經報案人通知
    到現場後，那個人已未在現場，惟有人看到該人從後面巷道
    走出去，伊等在附近搜索時，就聽到有人驚呼就是他，被告
    一聽到有人指認他就開始跑，甲○○當日有指認係被告行竊
    ，有說他親眼看到被告偷金牌等情明確（偵卷57頁、本院卷
    51頁背面、52頁），且有(3)當日經鄰人通知到場之聖平太子
    宮宮主即證人丙○○證稱：伊經通知到現場時，警員已在追
    捕嫌犯，太子神像位置被嫌犯弄得歪七扭八明顯被移動過，
    被告時常在聖平太子宮附近出入，伊看過他，也認識他，當
    時伊等有調閱監視錄影機畫面，僅有拍到背面，身型很像被
    告，大家都說背影身形跟被告很像，金牌並未失竊，惟金牌
    歪歪的（偵卷17、55頁正面及背面、56頁、本院卷55頁）。
    衡證人甲○○自陳與被告素無怨隙（偵卷15頁），而證人丙○○、丁○○與被告亦無仇怨，當無設詞故陷被告於罪致己
    受偽證罪嫌追訴處罰風險之必要，且證人甲○○、丙○○與
    被告均係舊識，亦無誤認之可能，是其證詞均堪採信。復參
    酌(4)被告自承：96年12月23日上午5時許除伊在聖平太子宮
    ，並無其他人等語（本院卷56頁），則案發當時既僅有被告
    一人在宮內神殿，益徵證人甲○○所見在宮內以鐵絲勾竊金
    牌之人顯係被告無訛，是辯護意旨謂證人甲○○係誤認云云
    ，洵無足採。另有(5)卷附失竊現場照片所示太子神像明顯偏
    離原本位置而遭人移動跡象一情（偵卷33頁）及(6)證人丁○○謂被告見伊等即開始跑之上開證述，若被告非因畏罪心虛
    ，何須一見警員即刻走避，是綜上開各節，被告著手以鐵絲
    勾竊金牌未遂之事實，至甚明確。
  2.被告及辯護意旨辯稱：被告當時施用強力膠意識不清，無竊
    盜故意云云。惟查：縱認被告當時曾施用強力膠一節屬實，
    然被告見證人甲○○察覺其竊盜犯行，即機警逃離宮內，嗣
    見警員到場，尚知即刻走避以防追捕，復參酌證人丁○○上
    開所證：伊等當日在現場發現被告時，發覺被告神情鎮定，
    對伊等所詢之事均能清楚陳述等語，堪認被告其時神識甚為
    清楚，其所辯實係狡卸之詞，而無足採。
(三)綜上所述，被告攜帶兇器強盜、竊盜未遂犯行，堪以認定，應
  依法論科。
二、被告為強盜犯行時所攜帶之菜刀1支，客觀上足以殺傷人生
    命、身體，顯係具有危險性之兇器，是核其所為，係犯刑法
    第330條第1項攜帶兇器強盜罪、第320條第1項、第3項竊盜
    未遂罪。被告2次犯行，犯意各別，行為互殊，應分論併罰
    ，其竊盜未遂犯行，並依刑法第25條第2項規定減輕其刑。
    爰審酌被告於83年因違反槍砲彈藥刀械管制條例案件、95年
    因公共危險案件，分經法院判處有罪確定，有臺灣高等法院
    被告前案紀錄表在卷為證，雖未構成累犯，惟素行欠佳，且
    持兇器為犯罪行為之危險性較高，正值壯年卻不思以正當方
    式獲取財物，而為本案2次犯行，應認其自我檢束能力低弱
    ，而飾詞圖卸，犯後態度甚劣，堪認其毫無悔意，惟所強取
    之財物僅40元，且所竊金牌因及時遭人察覺而未遂及欲施用
    強力膠而強盜之犯罪動機、國中肄業智識程度及其犯罪目的
    、手段、生活狀況，分別量處如主文所示之刑，並定應執行
    刑。至其所持菜刀1支固為被告供本案強盜犯罪所用之物，
    惟係聖平太子宮所有；而未扣案之鐵絲1條，並無證據證明
    為被告所有且現仍存在，均毋須依刑法第38條第1項第2款規
    定沒收，附此敘明。
據上論斷，應依刑事訴訟法第299條第1項前段，刑法第330條第1
項、第320條第1項、第3項、第25條第2項、第51條第5款，刑法
施行法第1條之1第1項、第2項前段，判決如主文。
本案經檢察官蔡立文到庭執行職務。
中    華    民    國    97    年    4     月    30    日
                    臺灣臺北地方法院刑事第14庭
                        審判長法  官  宋松璟
                              法  官  李家慧
                              法  官  陳琪媛
以上正本證明與原本無異。
如不服本判決，應於判決送達後10日內向本院提出上訴狀（應抄
附繕本）。告訴人或被害人如對於本判決不服者，應具備理由請
求檢察官上訴，其上訴期間之計算係以檢察官收受判決正本之日
期為準。
                              書記官  陳豪達
中    華    民    國    97    年    4     月    30    日
附錄本案論罪科刑法條全文:
中華民國刑法第321條
犯竊盜罪而有左列情形之一者，處六月以上、五年以下有期徒刑
：
一、於夜間侵入住宅或有人居住之建築物、船艦或隱匿其內而犯
    之者。
二、毀越門扇、牆垣或其他安全設備而犯之者。
三、攜帶兇器而犯之者。
四、結夥三人以上而犯之者。
五、乘火災、水災或其他災害之際而犯之者。
六、在車站或埠頭而犯之者。
前項之未遂犯罰之。
中華民國刑法第330條
犯強盜罪而有第321條第1項各款情形之一者，處7年以上有期徒
刑。
前項之未遂犯罰之。
中華民國刑法第320條
意圖為自己或第三人不法之所有，而竊取他人之動產者，為竊盜
罪，處5年以下有期徒刑、拘役或5百元以下罰金。
意圖為自己或第三人不法之利益，而竊佔他人之不動產者，依前
項之規定處斷。
前二項之未遂犯罰之。


司法院資訊處製作；財團法人民間司法改革基金會備份。
